臺灣彰化地方法院刑事判決　　　　　　　　　　　　八十九年度易字第一五二號
　　公　訴　人　臺灣彰化地方法院檢察署檢察官
　　被　　　告　乙○○
右列被告因詐欺案件，經檢察官提起公訴（八十九年度偵字第二三二號），本院判決
如左：
    主  文
乙○○意圖為自己不法之所有，以詐術使人將本人之物交付，累犯，處有期徒刑陸月
，如易科罰金，以佰元折算壹日。
    事  實
一、乙○○於民國八十五年間因賭博案件經法院判處有期徒刑五月，並諭知易科罰金
    之折算標準確定，於八十五年六月廿一日易科罰金執行完畢。竟不知悔改，明知
    其自身財務狀況不佳，並無清償能力，仍基於意圖為自己不法所有之詐欺犯意，
    於八十八年五月十五日持發票人載為「吳欣瑩」、係不詳之人冒名開戶、以台中
    市第十一信用合作社西屯分社為付款人、帳號六二一─八號、票號ＫＨ0000
    000號、發票日八十八年六月廿日、金額新台幣（下同）十六萬元之空頭支票
    一張，向丙○○訛借金錢，致令丙○○陷於錯誤，於預扣一個月之利息四千五百
    元後交付餘款十五萬五千五百元，詎丙○○屆期提示前開支票，竟遭以「印鑑不
    符」為由退票，始悉受騙。
二、案經被害人丙○○訴請臺灣彰化地方法院檢察署檢察官偵查起訴。
    理  由
一、訊據被告乙○○供承曾持前揭支票向告訴人丙○○借款，支票退票後亦未清償借
    款，雖否認有何詐欺犯行，於偵查中先辯稱：前開支票係案外人甲○○交付予伊
    以抵付會款云云，於本院九十年四月九日調查時改稱：前開支票係甲○○缺錢，
    委請伊代向告訴人調現云云，於本院九十年十一月十二日調查時復翻稱：前開支
    票係甲○○要借的，是甲○○要伊找找看有沒有人可以調現，甲○○當時積欠伊
    八萬元會款，該支票一半是要還伊，一半是要伊幫忙調現云云，於本院九十一年
    十一月十一日審理時又改稱：前開支票係甲○○說欠錢，託伊代調頭寸，伊所借
    得之款項十五萬五千五百元全數都交給甲○○，另甲○○尚積欠伊約三十萬元會
    款，本件甲○○委請伊調現，與會款沒有關係云云。惟查：右揭事實，業據告訴
    人於偵查中及本院歷次調查及審理時，迭次指訴纂詳，並提出被告持向告訴人調
    現時所交付、發票人載為「吳欣瑩」、以台中市第十一信用合作社為付款人、帳
    號六二一─八號、票號ＫＨ0000000號、發票日八十八年六月二十日、面
    額十六萬元之支票及退票理由單各影本一紙為證，經本院函調上開台中市第十一
    信用合作社帳號六二一─八號之支票存款帳戶開戶資料，據覆該帳戶申請人「吳
    欣瑩」之出生日期為五十七年十一月七日，身分證統一編號為Ｚ0000000
    00號，父為吳旺財，母為林貴英，戶籍地址為台北市○○區○○路九巷十八弄
    十號，此有合作金庫銀行北屯分行（台中市第十一信用合作社為其前身）函覆之
    支票存款開戶申請書及約定書、「吳欣瑩」身分證影本等開戶資料一份可據，而
    上開「吳欣瑩」之相同年籍資料、身分證影本，前即曾向第一商業銀行申設支票
    存款帳戶，為臺灣臺中地方法院檢察署檢察官以八十八年度偵字第一四０六八號
    案件追查其是否為冒名申設之帳戶，經該署向台北市大同戶政事務所函調戶籍謄
    本顯示，身分證統一編號Ｚ000000000號之人為「吳雅惠」，出生日期
    為六十九年八月一日，父為吳進益，母為周滿鑾，戶籍址為台北市○○區○○路
    一巷十三號，兩者之姓名、基本資料完全不同，且經該署傳喚吳雅惠到庭，亦證
    稱未於第一商業銀行申請支票帳戶使用，此有該署八十八年度偵字第一四０六八
    號案件案卷影本一份可稽，又本院比對上揭於第一商業銀行與台中市第十一信用
    合作社開戶資料所留存之「吳欣瑩」身分證影本照片，與上開偵卷所附吳雅惠之
    身分證影本照片，兩者之容貌亦完全不同，足見上開用供開戶之「吳欣瑩」身分
    證應係偽造或業經變造無誤，是本件戶名為「吳欣瑩」、帳號六二一─八號之支
    票存款帳戶顯然係不詳之人持偽造或變造之「吳欣瑩」身分證所虛偽申設，堪認
    本件票號ＫＨ0000000號、發票日八十八年六月二十日、面額十六萬元之
    支票，確屬無從兌現之空頭支票無訛；另被告雖辯稱上開空頭支票係甲○○所交
    付云云，惟證人甲○○經本院依法傳喚、拘提均未到案，參諸被告於偵查中先辯
    稱：前開支票係甲○○交付予伊以抵付會款云云，於本院九十年四月九日調查時
    改稱：前開支票係甲○○缺錢，委請伊代向告訴人調現云云，於本院九十年十一
    月十二日調查時復翻稱：前開支票係甲○○要借的，是甲○○要伊找找看有沒有
    人可以調現，甲○○當時積欠伊八萬元會款，該支票一半是要還伊，一半是要伊
    幫忙調現云云，於本院九十一年十一月十一日審理時又改稱：前開支票係甲○○
    說欠錢，託伊代調頭寸，伊所借得之款項十五萬五千五百元全數都交給甲○○，
    另甲○○尚積欠伊約三十萬元會款，本件甲○○委請伊調現，與會款沒有關係云
    云，其供詞一再矛盾反覆，所辯要難採信。又本件被告客觀上交付予告訴人之「
    吳欣瑩」支票，係無從兌現之空頭支票，復無法合理交代其持有上開「吳欣瑩」
    空頭支票之來源，且自告訴人處取得十五萬五千五百元款項後，迄今均未支付任
    何利息或清償本金，足認其持上開空頭支票向告訴人借款之初，主觀上即有不法
    所有之意圖及詐欺之故意，至為灼然。綜上所述，本件事證明確，被告前揭所辯
    ，核屬飾卸諉責之詞，殊無足採，其上開犯行洵堪認定，應予依法論科。
二、核被告所為，係犯刑法第三百三十九條第一項詐欺取財罪。被告曾於八十五年間
    ，因賭博案件，經法院判處有期徒刑五月，並諭知易科罰金之折算標準確定，於
    八十五年六月廿一日易科罰金執行完畢，此有臺灣彰化地方法院檢察署刑案資料
    查註紀錄及臺灣高等法院被告全國前案紀錄表各一份在卷可稽，其於受有期徒刑
    執行完畢五年以內再犯本件有期徒刑以上之本罪，為累犯，應依法加重其刑。爰
    審酌被告犯罪之動機、目的、手段、所生危害、犯後仍否認犯行，未見悔悟暨尚
    未與被害人達成民事和解，賠償其損失等一切情狀，量處如主文所示之刑，並諭
    知易科罰金之折算標準，以資懲儆。另被告行為後，刑法第四十一條關於易科罰
    金之規定業經立法院於九十年元月四日修正，將易科罰金之適用範圍擴大為最重
    本刑五年以下有期徒刑之罪，並經總統於九十年一月十日公布，同年一月十二日
    生效，被告所犯詐欺取財罪，其最重本刑為五年以下有期徒刑，比較易科罰金規
    定新舊法結果，以新法較有利於被告，依刑法第二條第一項前段規定，自應適用
    修正後之刑法第四十一條第一項前段，併此敘明。
據上論斷，應依刑事訴訟法第二百九十九條第一項前段，刑法第三百三十九條第一項
、第四十七條、第二條第一項前段、第四十一條第一項前段，罰金罰鍰提高標準條例
第一條前段、第二條，判決如主文。
中      華      民      國    九十一    年     十一    月     二十五    日
                                臺灣彰化地方法院刑事第三庭
                                    法      官  李  進  清
右正本證明與原本無異。
如不服本判決，應於判決送達後十日內向本院提出上訴狀( 須附繕本 )。告訴人或被
害人對於判決如有不服具備理由請求檢察官上訴者，其上訴期間之計算係以檢察官收
受判決正本之日期為準。
                                    法院書記官  張  木  松
中      華      民      國    九十一    年     十一    月     二十六    日
刑法第三百三十九條
意圖為自己或第三人不法之所有，以詐術使人將本人或第三人之物交付者，處五年以
下有期徒刑、拘役或科或併科一千元以下罰金。
以前項方法得財產上不法之利益或使第三人得之者亦同。
前二項之未遂犯罰之。
